【裁判字號】    97,交抗,500
【裁判日期】    970530
【裁判案由】    聲明異議
【裁判全文】
臺灣高等法院臺中分院刑事裁定         97年度交抗字第500號
抗  告  人
即受處分人  甲○○
上列抗告人因聲明異議案件，不服臺灣台中地方法院中華民國97
年3月17日（97年度交聲字第551號）所為之裁定（原處分案號：
交通部公路總局臺中區監理所台中市監理站中華民國97年2月12
日裁監稽違字第裁61─GE0000000號）提起抗告，本院裁定如下
：
    主  文
抗告駁回。
    理  由
一、抗告意旨略以：(一)汽車駕駛人駕駛汽車未至交岔路口之停止
    線而號誌燈號已顯示為黃燈，倘駕駛人仍繼續行駛進入交岔
    路口，可否依道路交通管理處罰條例第 60條第3款規定處罰
    ，交通部82年10月5日交路（82)字第033484號函略以：依據
    道路交通標誌標線號誌設置規則第206條第4款規定，圓形黃
    燈用以警告車輛駕駛人及行人，表示紅燈燈號即將顯示，屆
    時將失去通行路權，亦即黃燈顯示時，尚未失去通行權，故
    不宜依主旨所述條款處罰等語。(二)雖蔡姓員警為依法執行勤
    務之公務員，但抗告人反對該員警為本案之證人，因該員警
    殊不知自己誤植通知單上之違規年份，事後也非立即發現錯
    誤，當抗告人申訴時，該員警才發現自己誤植通知單年份，
    由此，令抗告人嚴重質疑該員警在執行勤務期間的公信力，
    等語。
二、按汽車駕駛人，行經有燈光號誌管制之交岔路口闖紅燈者，
    處新臺幣1800元以上5400元以下罰鍰，並記違規點數 3點，
    道路交通管理處罰條例第 53條第1項、第63條第1項第3款分
    別定有明文。次按當場舉發者，應填記駕駛人或行為人姓名
    、性別、出生年月日、地址、身分證統一編號及車主姓名、
    地址、車牌號碼、車輛種類。被查獲之駕駛人或行為人為受
    處分人時，應於填記通知單後將通知聯交付該駕駛人或行為
    人簽名或蓋章收受之；拒絕簽章者，仍應將通知聯交付該駕
    駛人或行為人收受，並記明其事由及交付之時間；拒絕收受
    者，應告知其應到案時間及處所，並記明事由與告知事項，
    視為已收受，違反道路交通管理事件統一裁罰標準及處理細
    則第11條第1項第1款有明文規定。復按行政處分如有誤寫、
    誤算或其他類此之顯然錯誤者，處分機關得隨時或依申請更
    正之；處罰機關受理移送之舉發違反道路交通管理事件時，
    發現應填記內容不符規定，或所列附件漏未移送者，應即洽
    請原移送機關更正或補送，行政程序法第101條第1項、違反
    道路交通管理事件統一裁罰基準及處理細則第 34條第1項亦
    分別定有明文。
三、經查，抗告人即受處分人甲○○（下稱受處分人）違規當日
    既經舉發員警當場舉發，且開立舉發違反道路交通管理事件
    通知單交由受處分人收受，雖受處分人拒絕在該通知單上簽
    名蓋章，然該通知單既由員警於其上依法記明事由，依上揭
    規定，即視同受處分人業已合法收受該通知單；又該通知單
    固有誤載違規年度為96年之錯誤，惟業經原舉發機關臺中市
    警察局第一分局以 97年1月21日中分一交字第0970000850號
    函通知原處分機關更正，該書寫錯誤既不變更舉發事實同一
    性，交通部公路總局臺中區監理所台中市監理站（下稱原處
    分機關）乃依前開規定更正後，再送達正確違規日期之裁決
    書，於法並無不合，合先敘明。
四、又交通警員製單舉發違反道路交通管理處罰條例所列之違規
    事實，本質上為行政處分，係公務員基於職務上權力，依法
    就特定之具體事件所為具有公法上效果之單方行政行為，基
    於公務員為公法上行為具有公信力之原則，該行政處分當可
    被推定為真正。查，證人即臺中市警察局第一分局繼中派出
    所警員蔡志杰於原審已結證稱：「97年1月3日上午10時至12
    點，我的勤務是在臺中公園附近巡邏，那是一個Ｔ字路口，
    在公園路與平等街口，當時我人在平等街上等紅燈，號誌轉
    為綠燈時我騎巡邏機車右轉到公園路，看到受處分人騎重型
    機車OBU－900從公園路闖過那個紅燈往三民路方向行駛。我
    就繞回去尾隨受處分人，將她攔停，受處分人跟我說她車速
    很快，過馬路是黃燈快要變紅燈，我記得受處分人只有這樣
    說，我就依法開單。受處分人拒簽罰單的理由是當時是黃燈
    快要變紅燈，她認為她這樣不是闖紅燈」、「（問：你是看
    到受處分人闖紅燈還是搶黃燈？）闖紅燈，因我巡邏時是騎
    慢慢的，我的燈號是綠燈，受處分人行進的方向是紅燈，但
    她還是騎過去」等語。是本件違規行為係警員蔡志杰當場發
    覺而加以取締，且警員蔡志杰所證舉發上開違規事實經過具
    體明確，當無虛偽不實之虞。參以警員蔡志杰係依法執行勤
    務之公務員，且與受處分人原不相識，當無設詞誣陷致己身
    負偽證罪之必要，警員蔡志杰上開所證，應堪採信。本件事
    證甚為明確，受處分人上揭違規行為堪以認定。從而，原審
    以原處分機關依上開規定，裁處受處分人罰鍰1800元，並記
    違規點數 3點，並無不當，因而裁定駁回受處分人之異議，
    經核並無不合，受處分人抗告意旨仍執前詞辯稱未闖紅燈云
    云，指摘原裁定不當，為無理由，應予駁回。
五、據上論結，應依道路交通案件處理辦法第26條，刑事訴訟法
    第412條，裁定如主文。
中    華    民    國    97    年     5    月    30    日
            刑事第十庭    審判長法  官  林  照  明
                                法  官  林  欽  章
                                法  官  蔡  名  曜
上列正本證明與原本無異。
不得再抗告。
                                書記官  劉  恒  宏
中    華    民    國    97    年    6     月    2     日


司法院資訊處製作；財團法人民間司法改革基金會備份。
